【裁判字號】    98,交聲,453
【裁判日期】    980311
【裁判案由】    聲明異議
【裁判全文】
臺灣高雄地方法院交通事件裁定         98年度交聲字第453號
原處分機關  交通部公路總局高雄區監理所旗山監理站
異  議  人
即受處分人  甲○○
上列受處分人因聲明異議案件，對於交通部公路總局高雄區監理
所旗山監理站98年2 月3 日所為之處分（原處分：旗監違字第85
-NO0000000號），聲明異議，本院裁定如下：
    主  文
原處分關於裁處甲○○罰鍰新台幣肆萬玖仟伍佰元部分撤銷。
上開撤銷部分，甲○○不罰。
    理  由
一、異議意旨略以：異議人即受處分人甲○○於民國96年5 月27
    日下午5 時30分許，駕駛車牌號碼7839-XC 號自用一般小客
    車，於高雄縣旗山鎮○○路○段240 號前，因酒後駕車，經
    警攔檢後，測得其呼氣酒精濃度檢測值為0.79MG／L ，超過
    規定標準而製單舉發，嗣原處分機關於98年2 月3 日，以旗
    監違字第85-NO0000000號裁決書，依道路交通管理處罰條例
    第35條第1 項第1 款之規定，裁處異議人罰鍰新臺幣（下同
    ）49,500元，惟異議人因同一酒駕案件，業經臺灣高雄地方
    法院檢察署檢察官以96年度偵字第17788 號為緩起訴處分，
    並經檢察官職權送再議，經臺灣高等法院高雄分院檢察署以
    96年度上職議字第3001號處分書駁回確定，並已依規定於96
    年9 月6 日向財團法人臺灣兒童暨家庭扶助基金會高雄市分
    事務所支付緩起訴處分金5 萬元完畢，原處分機關另行裁處
    罰鍰49,500元，顯然違反一罪不兩罰之原則，爰聲明異議，
    請求將原處分撤銷等語。
二、按汽車駕駛人，駕駛汽車經測試檢定酒精濃度超過規定標準
    者，處15,000元以上60,000元以下罰鍰，並當場移置保管該
    汽車及吊扣其駕駛執照1 年；因而肇事致人受傷者，並吊扣
    其駕駛執照2 年；致人重傷或死亡者，吊銷其駕駛執照，並
    不得再考領，道路交通管理處罰條例第35條第1項 第1 款定
    有明文。次按，一行為同時觸犯刑事法律及違反行政法上義
    務規定者，依刑事法律處罰之，但其行為應處以其他種類行
    政罰或得沒入之物而未經法院宣告沒收者，亦得裁處之；前
    項行為如經不起訴處分或為無罪、免訴、不受理、不付審理
    之裁判確定者，得依違反行政法上之義務規定裁處之；違反
    行政法上義務而受罰鍰、沒入或其他種類行政罰之處罰時，
    適用本法，但其他法律有特別規定者，從其規定，行政罰法
    第26條、第1 條分別定有明文。而上開道路交通管理處罰條
    例第35條第1 項第1 款規定，係對行為人違反行政法上義務
    規定之裁處，且該條例關於一行為同時觸犯刑事法律及違反
    行政法上義務規定者，並無特別規定，故若汽車駕駛人酒後
    駕車之行為，經測試檢定酒精濃度超過規定標準，而同時涉
    有刑法第185 條之3 公共危險罪嫌時，道路交通管理處罰機
    關除有行政罰法第26條第1 項但書得處以其他種類行政罰者
    之情形，方得裁處其他種類行政罰外，關於罰鍰部分，即應
    依上開行政罰法第26條及道路交通管理處罰條例第10條規定
    移送該管地方法院檢察署處理，不得逕依道路交通管理處罰
    條例第35條第1 項第1 款規定，裁處行為人罰鍰之行政罰。
三、再按，被告所犯為死刑、無期徒刑或最輕本刑3 年以上有期
    徒刑以外之罪，檢察官參酌刑法第57條所列事項及公共利益
    之維護，認以緩起訴為適當者，得定1 年以上3 年以下之緩
    起訴期間為緩起訴處分，其期間自緩起訴處分確定之日起算
    ，刑事訴訟法第253 條之1 第1 項定有明文。行政罰法第26
    條已明揭一事不二罰之原則，即應受行政罰之行為如經不起
    訴處分或為無罪、免訴、不受理、不付審理之裁判確定者，
    始得依違反行政法上義務規定裁處之。而上開法條規定並未
    包括緩起訴處分在內，且緩起訴處分就其使被告免於刑事訴
    追之效果而言，雖與不起訴處分相同，然緩起訴處分另須於
    一定期間內遵守或履行刑事訴訟法第253 條之2 各款所規定
    之事項，該須遵守或履行之義務，需經受處分之被告同意，
    與刑罰純屬國家刑罰權單方之規定不同，然若有刑事訴訟法
    第253 條之3 第1 項各款情形，檢察官仍得依職權或依告訴
    人之聲請，將緩起訴處分撤銷，故緩起訴處分之性質顯與不
    起訴處分不完全相同，而仍有處罰之實質。又緩起訴之被告
    依檢察官緩起訴處分命令，向公益團體繳納捐款，係履行檢
    察官為緩起訴處分命令，性質上自屬於處分金，與罰金均處
    向特定之對象繳納具有處罰性質之金錢，與罰金為相類之處
    罰。本於對受處分人不利益之規定不得任意擴張解釋之原則
    ，緩起訴處分自不得類推適用有關不起訴處分之規定，是受
    行政罰之行為經緩起訴處分，除有符合行政罰法第26條第1
    項但書之情形外，即不得依違反行政法上之義務規定裁處之
    。
四、經查：
（一）本件異議人於96年5 月27日下午5 時30分許，駕駛車牌號
      碼7839-XC 號自用一般小客車，於高雄縣旗山鎮○○路○
      段240 號前，因酒後駕車，經警攔檢後，測得其呼氣酒精
      濃度檢測值為0.79MG／L ，超過規定標準而製單舉發，嗣
      原處分機關依道路交通管理處罰條例第35條第1 項第1 款
      之規定，裁處異議人罰鍰49,500元並吊扣駕駛執照12個月
      及施以道路安全講習等情，有高雄縣政府警察局高警交字
      第NO0000000 號舉發違反道路交通管理事件通知單、酒精
      濃度測試單、裁決書及送達證書各1 紙在卷可稽，此部分
      事實，堪以認定。
（二）異議人因同一酒後駕車之事實，經警以異議人涉犯公共危
      險罪嫌移送高雄地檢署偵辦，業經高雄地檢署檢察官於96
      年7 月10日以96年度偵字第17788 號為緩起訴處分，緩起
      訴期間為1 年，異議人應於收受檢察官執行緩起訴處分命
      令通知書後2 個月內，向財團法人臺灣兒童暨家庭扶助基
      金會高雄市分事務所支付5 萬元，案經高雄地檢署檢察官
      職權送再議，並經臺灣高等法院檢察署為再議駁回之處分
      而告確定，緩起訴期間為96年7 月24日至97年7 月23日，
      異議人於96年9 月5 日收受執行通知，並於96年9 月6 日
      向財團法人臺灣兒童暨家庭扶助基金會高雄市分事務所支
      付5 萬元等情，復經本院調閱高雄地檢署96年度緩字第24
      89號、96年度偵字第17788 號案卷核閱屬實，並有上開緩
      起訴處分書、臺灣高等法院高雄分院檢察署處分書、臺灣
      高等法院被告前案紀錄表、臺灣高雄地方法院檢察署送達
      證書、郵政跨行匯款申請書各1 份附卷為佐，此部分事實
      ，亦堪認定。
（三）異議人以一酒後駕車之行為，同時觸犯刑事法律及違反行
      政法上義務，經檢察官依刑事法律為緩起訴處分，異議人
      並依據該緩起訴處分向公益團體繳納捐款5 萬元，而該等
      向公益團體支付一定金額之性質既等同於受有罰金之處罰
      ，即無由再依違反行政法上義務之規定處罰之。原處分機
      關就異議人同一酒後駕車之行為，再予裁處罰鍰49,500元
      ，即有違反一事不二罰之原則。
五、綜上，異議人就原處分罰鍰49,500元部分，聲明異議為有理
    由，原處分關於此部分應予撤銷，另諭知異議人不罰。至原
    處分機關依道路交通管理處罰條例第35條第1 項、第24條第
    1 項第2 款規定，裁處吊扣異議人駕駛執照12個以及施以道
    路安全講習部分，揆諸前開說明，既屬達成遏止酒後駕車之
    不法行為、維護道路交通用路權人之安全法益等行政目的，
    所必要之罰鍰以外其他種類行政罰，核屬合法，且未經聲明
    異議，自不在本件裁定範圍內，附此敘明。
據上論斷，應依道路交通管理處罰條例第87條第2 項，道路交通
案件處理辦法第20條前段，裁定如主文。
中    華    民    國    98    年    3     月    11    日
                  交通法庭  法  官  楊珮瑛
以上正本證明與原本無異。
如不服本裁定，應於收受送達後5 日內向本院提出抗告狀。
中    華    民    國    98    年    3     月    11    日
                            書記官  郭南宏


司法院資訊處製作；財團法人民間司法改革基金會備份。
